臺灣臺中地方法院刑事判決
110年度交訴字第401號
公  訴  人  臺灣臺中地方檢察署檢察官
被      告  黃光德


上列被告因肇事逃逸罪等案件，經檢察官提起公訴（110年度偵
字第35124號），本院合議庭裁定由受命法官獨任進行簡式審判
程序，判決如下：
    主    文
黃光德汽車駕駛人，無駕駛執照駕車，而犯過失傷害罪，處拘役
肆拾伍日，如易科罰金，以新臺幣壹仟元折算壹日；又犯駕駛動
力交通工具發生交通事故，致人傷害而逃逸罪，處有期徒刑陸月
，如易科罰金，以新臺幣壹仟元折算壹日。
    犯罪事實
一、黃光德未考領普通小型車駕駛執照，於民國110年9月22日凌
    晨0時50分，駕駛車牌號碼0000-00號自用小客車（下稱甲車
    ）搭載友人廖子賢，沿臺中市西屯區中清路2段由黎明路往
    環中路方向行駛，至該路段1467號前方之中清路2段西北向
    第2車道停等紅燈後起駛時，本應注意汽車在同一車道行駛
    時，除擬超越前車外，後車與前車之間應保持隨時可以煞停
    之距離，亦應注意車前狀況，隨時採取必要之安全措施，而
    依當時天候晴、夜間有照明、柏油路面乾燥、無缺陷、無障
    礙物、視距良好，並無不能注意之情事，竟疏未注意及此，
    而於綠燈亮起後，旋即向前疾駛，因而自後方追撞在同車道
    前方，由王柏方所駕駛之車牌號碼000-0000號自用小客車（
    下稱乙車），致使王柏方因而受有頸部扭傷、頸部第五/第
    六椎間盤突出加劇合併左手臂神經壓迫症狀、上背挫傷、左
    肩挫傷等傷害。詎黃光德於肇事後，可預見王柏方因碰撞力
    道猛烈而受有傷害，仍基於駕駛動力交通工具發生交通事故
    ，致人傷害而逃逸之不確定故意，未報警前來處理，亦未呼
    叫救護車到場施救，復未留下姓名、電話或其他足以辨別姓
    名、年籍之聯絡方式予王柏方，旋即駕駛甲車向左迴轉離開
    現場。嗣警方據報至現場處理，並調閱現場監視器及乙車行
    車紀錄器畫面後，始循線查悉上情。
二、案經王柏方訴由臺中市政府警察局第六分局報告臺灣臺中地
    方檢察署檢察官偵查起訴。
    理    由
一、本案被告黃光德所犯為死刑、無期徒刑、最輕本刑為3年以
    上有期徒刑以外之罪，其於準備程序中就被訴事實為有罪之
    陳述，經告知簡式審判程序之旨，並聽取公訴人、被告之意
    見後，本院依刑事訴訟法第273條之1第1項之規定，裁定進
    行簡式審判程序。再本案之證據調查，依同法第273條之2規
    定，不受同法第159條第1項、第161條之2、第161條之3、第
    163條之1及第164條至第170條規定之限制。
二、認定犯罪事實所憑證據及理由
　㈠上開犯罪事實，業據被告於警詢、偵查及本院審理中坦承不
    諱（見偵卷第19頁至第24頁、第111頁至第113頁、本院卷第
    43頁、第51頁），核與證人即告訴人王柏方於警詢及偵查中
    之陳述及證述（見偵卷第25頁至第28頁）、證人廖子賢於警
    詢之陳述（見偵卷第39頁至第42頁）大致相符，並有員警職
    務報告（見偵卷第17頁）、被告之證號查詢汽車駕駛人資料
    （見偵卷第93頁至第95頁）、臺中市政府警察局第六分局道
    路交通事故現場圖、調查報告表㈠、㈡、補充資料表（見偵卷
    第45頁至第48頁、第67頁）、事故現場蒐證暨車損照片（見
    偵卷第53頁至第65頁）、案發現場監視器錄影畫面及乙車行
    車紀錄器錄影畫面翻拍照片（見偵卷第71頁至第83頁）、臺
    中市政府警察局舉發違反道路交通管理事件通知單（見偵卷
    第99頁）、告訴人之中國醫藥大學附設醫院110年9月22日診
    斷證明書（見偵卷第37頁）在卷可稽，足認被告上開任意性
    自白與事實相符，堪以採信。
　㈡按汽車在同一車道行駛時，除擬超越前車外，後車與前車之
    間應保持隨時可以煞停之距離，不得任意以迫近或其他方式
    ，迫使前車讓道；汽車行駛時，駕駛人應注意車前狀況及兩
    車並行之間隔，並隨時採取必要之安全措施，不得在道路上
    蛇行，或以其他危險方式駕車，道路交通安全規則第94條第
    1項、第3項定有明文。被告駕駛甲車上路，自應知悉並遵守
    上開規範，而被告肇事當時天候晴、夜間有照明、柏油路面
    乾燥、無缺陷、無障礙物、視距良好等情，此有上開道路交
    通事故調查表㈠及現場照片附卷可佐（見偵卷第47頁、第53
    頁），被告駕駛甲車於前揭時間行駛，自應盡上開注意義務
    ，且依當時客觀情形，又無不能注意之情事，竟因疏未注意
    而貿然前行，並追撞前方由告訴人駕駛之乙車，致告訴人受
    有上揭傷害，其行為具有過失，甚為明確。而告訴人所受前
    述傷害，亦有中國醫藥大學附設醫院診斷證明書存卷足憑（
    見偵卷第37頁），被告之過失行為與告訴人所受傷勢間，顯
    有相當因果關係存在。又被告對於本案車禍事故既有過失，
    其於偵查中供稱：當時撞擊的力道蠻大的，我也知道對方有
    可能會受傷等語（見偵卷第112頁），證人即告訴人於偵查
    中亦證述：當時我正在停等紅燈，待綠燈亮起時，我還未起
    步就被後方車輛撞擊，且衝撞力道很大，亦導致我受傷等語
    （見偵卷第107頁）；佐以卷附車損照片（見偵卷第55頁至
    第59頁），可見乙車車尾有明顯凹陷，堪認當時甲、乙車撞
    擊之力道非微，被告應可預見告訴人因而受有傷害，本應依
    法為緊急救護措施或報警處理，惟被告卻未通知或等待警察
    機關到場處理，亦未呼叫救護車前來施以救護，復無留下任
    何聯絡資料作為後續處理之憑，且未徵得告訴人同意，即逕
    行駕車離開現場，而為逃逸之意思決定，被告顯有肇事逃逸
    之不確定故意至明。
　㈢綜上所述，本案事證明確，被告上開犯行均堪認定，應予依
    法論科。　
三、論罪科刑　　
　㈠查被告未考領普通小型車駕駛執照，有被告之證號查詢汽車
    駕駛人資料在卷可證（見偵卷第93頁），則被告於本案駕駛
    甲車上路肇事致告訴人受傷，自屬無駕駛執照駕車行為，而
    有道路交通管理處罰條例第86條第1項規定之適用。核被告
    所為，係犯道路交通管理處罰條例第86條第1項、刑法第284
    條前段之汽車駕駛人，無駕駛執照駕車，而犯過失傷害罪，
    及刑法第185條之4第1項前段之駕駛動力交通工具發生交通
    事故，致人傷害而逃逸罪，且過失傷害部分應依法加重其刑
    。又按汽車駕駛人，無駕駛執照駕車，酒醉駕車，吸食毒品
    或迷幻藥駕車，行駛人行道或行經行人穿越道不依規定讓行
    人優先通行，因而致人受傷或死亡，依法應負刑事責任者，
    加重其刑至二分之一，道路交通管理處罰條例第86條第1項
    ，固定有明文。惟上開應依法加重其刑至二分之一之規定，
    法條既明定汽車駕駛人於一定違規之情形（如無駕駛執照駕
    車，酒醉駕車）駕駛汽車致人傷亡，依法應負刑事責任時，
    始有適用，換言之，係肇事者在一定之違規情形下依法應負
    過失致人於死或過失傷害之刑事責任時，始有適用。而刑法
    第185條之4，駕駛動力交通工具肇事，致人死傷而逃逸者之
    罪，其立法意旨係對一般動力交通工具駕駛人肇事致人死傷
    而逃逸之處罰，旨在懲罰肇事逃逸，自無上開道路交通處罰
    條例第86條第1項之適用（最高法院92年度台非字第60號判
    決要旨參照），故本案被告雖無駕駛執照駕車，依上說明，
    就肇事逃逸部分並無道路交通處罰條例第86條第1項之適用
    ，附此敘明。
  ㈠被告所犯無駕駛執照駕車過失傷害罪，及駕駛動力交通工具
    發生交通事故，致人傷害而逃逸罪間，故意及過失行為互殊
    ，且侵害法益不同，應予分論併罰。
  ㈡爰以行為人之責任為基礎，審酌被告未能注意與前車保持安
    全距離，復未注意車前狀況，以致自後方追撞前方由告訴人
    所駕駛之乙車，其交通過失情節非微，並致告訴人受有前揭
    傷害；而被告於肇事後，旋即駕車駛離現場，未能適切履行
    協助救護及告知真實身分等義務，對於公眾往來安全足以產
    生潛在危害，所為均應加以非難。惟念及被告尚知坦承犯行
    ，然於調解程序未到庭，告訴人因認被告無調解誠意，而無
    繼續與被告調解之意，有本院調解結果報告書、報到單及公
    務電話紀錄在卷可參（見本院卷第59頁至第63頁）；另審酌
    被告犯罪目的、動機、手段、告訴人所受傷勢之嚴重程度、
    被告自述之智識程度及家庭經濟生活狀況（見本院卷第52頁
    ）等一切情狀，分別量處如主文所示之刑，並各諭知易科罰
    金之折算標準。
據上論斷，應依刑事訴訟法第273條之1第1項、第299條第1項前
段，道路交通管理處罰條例第86條第1項，刑法第185條之4第1項
前段、第284條前段、第41條第1項前段，刑法施行法第1條之1第
1項，判決如主文。
本案經檢察官李基彰提起公訴，檢察官陳君瑜到庭執行職務。
中　　華　　民　　國　　111 　年　　2 　　月　　22　　日
                  刑事第五庭    法  官  黃世誠
以上正本證明與原本無異。
如不服本判決應於收受送達後20日內向本院提出上訴書狀，並應
敘述具體理由；其未敘述上訴之理由者，應於上訴期間屆滿後20
日內向本院補提理由書（均須按他造當事人之人數附繕本）「切
勿逕送上級法院」。
告訴人或被害人如不服判決，應備理由具狀向檢察官請求上訴，
上訴期間之計算，以檢察官收受判決正本之日起算。
　　　　                        書記官  楊均謙
中　　華　　民　　國　　111 　年　　2 　　月　　22　　日
附錄論罪科刑法條
道路交通管理處罰條例第86條
汽車駕駛人，無駕駛執照駕車、酒醉駕車、吸食毒品或迷幻藥駕
車、行駛人行道或行經行人穿越道不依規定讓行人優先通行，因
而致人受傷或死亡，依法應負刑事責任者，加重其刑至二分之一
。
汽車駕駛人，在快車道依規定駕車行駛，因行人或慢車不依規定
，擅自進入快車道，而致人受傷或死亡，依法應負刑事責任者，
減輕其刑。

中華民國刑法第284條
因過失傷害人者，處1年以下有期徒刑、拘役或10萬元以下罰金
；致重傷者，處3年以下有期徒刑、拘役或30萬元以下罰金。

中華民國刑法第185條之4
駕駛動力交通工具發生交通事故，致人傷害而逃逸者，處6月以
上5年以下有期徒刑；致人於死或重傷而逃逸者，處1年以上7年
以下有期徒刑。
犯前項之罪，駕駛人於發生交通事故致人死傷係無過失者，減輕
或免除其刑。